臺灣高等法院交通法庭刑事判決　　　　　　　　　　　九十一年度交上訴字第八號
　　上　訴　人
　　即　被　告 甲○○
右上訴人因公共危險等案件，不服臺灣臺北地方法院八十九年度交訴字第一二九號，
中華民國九十年十二月十二日第一審判決（起訴案號：臺灣臺北地方法院檢察署八十
九年度偵字第一六二七三號）提起上訴，本院判決如左：
    主  文
原判決撤銷。
甲○○從事業務之人，因業務上之過失傷害人，處有期徒刑參月，如易科罰金，以參
佰元折算壹日。又駕駛動力交通工具肇事，致人受傷而逃逸，處有期徒刑陸月，如易
科罰金，以參佰元折算壹日。應執行有期徒刑捌月；如易科罰金，以參佰元折算壹日
；緩刑肆年。
    事  實
一、甲○○係計程車司機，以駕駛計程車載客為業，為從事駕駛業務之人，於民國八
    十九年七月十八日晚間九時許，駕駛車牌號碼Ｔ５－３２６號營業計程車，沿台
    北市○○○路由北向南行駛，適途經光復南路與信義路交叉路口，欲行迴轉時（
    即向左轉），原應暫停注意其車前左右有無來車，並顯示左轉燈光或手勢，看清
    無來往車輛，始得迴轉，且依當時路況、視距均良好，又無障礙物之情形下，亦
    無不能注意之情事，詎竟疏未注意暫停，並顯示左轉燈光或手勢，而貿然迴轉，
    致其計程車車前葉子板撞及其右側沿台北市○○○路由南向北直行（第二快車道
    ）已將通過該路口，由Robert James Fowler所騎乘，後載丙○○之車牌號碼Ａ
    ＬＴ－２６６號機車左側車身，致Robert James  Fowler所騎乘之機車前車頭再
    撞及停放於路邊之計程車左後方，致機車人車倒地，使Robert James Fowler 左
    足踝（原審誤載為裸）因而扭傷，丙○○則右膝、足踝、胸部等受多處挫傷之輕
    傷害。甲○○於肇事致人受傷後，不僅未立即下車處理，反而駕車逃逸離去；嗣
    經警依路人乙○○目擊所提供之甲○○肇事車輛車號循線查獲。
二、案經Robert James、丙○○訴由臺北市政府警察局信義分局報請臺灣台北地方法
    院檢察署檢察官偵查起訴。
    理  由
一、訊據被告甲○○固坦承於上揭時地駕駛上開Ｔ５－３２６號計程車行經上揭交叉
    路口等情，惟矢口否認有何過失犯行，辯稱：１、當時我已經由北往南光復南路
    內側車道，迴轉到由南向北光復南路內側車道，當天下雨車子很多，我的車子停
    在內側車道不能動，大約十幾秒遠遠的就聽到一段連續的喇叭聲，聽的出來是機
    車的喇叭聲，我從右後方看，告訴人的機車就從我的右後方騎過來，擦撞到我車
    的右前葉子板，告訴人沒有停下還一直走向前約十五公尺，又撞到路邊車子的右
    保險桿，當時塞車，我感覺到怎會有人騎車是這樣騎法，我想他是不是喝酒，我
    就把車開走。２、我當時有載客人，車子已接近路口，因前後面都有很多車，故
    車子無法動彈，我感覺車子撞擊力不大，我想他也有撞到別人的車子，我想他可
    能喝醉酒所以就算了，然後我就由信義路最左側的慢車道往世貿的方向離開。３
    、我沒有撞到被害人，是告訴人從我後面過來有擦撞到我的車，我當時已經迴轉
    回來了，我停在路上，很遠從後面就有聽到喇叭聲，因當時塞車，我車停在中間
    ，停在由南往北的方向，我已經迴轉完成，後來我聽到喇叭聲從我後方駛來，我
    就回頭看，就看到告訴人機車車輛擦撞到我計程車的前葉子板，然後告訴人就撞
    到前方違規停放的車輛的後保險桿，後來我也有看告訴人一下，因我想告訴人沒
    有什麼事，所以我就先離開，被告當時是正闖紅燈，各等語云云。
二、本院認定被告有罪之理由：
１、被告甲○○於事實欄所述之時地駕駛上開Ｔ５－３２６號營業計程車沿台北市○○○路由北向南行駛，於途經光復南路與信義路交叉路口之際，竟貿然迴轉，致
    其計程車車前葉子板撞及沿台北市○○○路由南向北直行通過該路口，由Robert
    James Fowler所騎乘，後載丙○○之車牌號碼ＡＬＴ－２６６號機車左側車身，
    致機車人車倒地，車禍發生當時，被告甲○○計程車只停車一下，但未下車，即
    沿信義路（由西往東）往世貿方向開走；適為當時自該光復南路與信義路口【欣
    葉餐廳】二樓下樓出來，站立於該路口轉角處目睹發生本件車禍經過之目擊證人
    乙○○發現，乃記下該計程車車號，隨後停留於現場，等待前來處理之警員，並
    將該逃逸之計程車車號告訴警員等情，業據目擊證人乙○○於警訊中與本院調查
    時證述綦詳（見偵查卷第六頁；原審卷第三十四頁至第三十六頁）；並有道路交
    通事故調查報告表記載見證人為乙○○明確，此有上開道路交通事故調查報告表
    與臺北市政府警察局信義分局交通分隊交通事故談話紀錄表（影本）各在卷可稽
    （見偵查卷第十一頁背面、十二頁正面；本院卷第六十三頁）。
２、前開被告甲○○駕駛上揭Ｔ５－３２６號營業計程車沿台北市○○○路由北向南
    行駛，於途經光復南路與信義路交叉路口之際，竟貿然違規迴轉，致其計程車車
    前葉子板撞及沿台北市○○○路由南向北直行通過該路口，由Robert James
    Fowler所騎乘，後載丙○○之車牌號碼ＡＬＴ－２６６號機車左側車身，致其機
    車人車倒地，使Robert James Fowler左足踝因而扭傷，丙○○則右膝、足踝、
    胸部等受多處挫傷。甲○○肇於事致人受傷後，反而駕車逃逸離去等情，復據被
    害人丙○○與Robert James Fowler二人分別於警訊和偵查中與原審及本院調查
    與審理時指訴明確在卷（偵查卷第四、五頁，第二十頁背面；原審卷第二十二頁
   ；本院卷第三十八頁、三十九頁、八十一頁、八十二頁）。以被告之上開計程車
    車前葉子板撞及告訴人Robert James Fowler之上揭機車左側車身之撞擊角度觀
    之，被告顯係於迴轉尚未全部完成，汽車尚未迴正之際，發生本件車禍；茍如被
    告所陳，渠已迴轉完成，始遭告訴人Robert James Fowler之機車自後撞及，當
    係被告之計程車車尾與告訴人Robert James Fowler之機車相撞，惟被告卻只辯
    稱其計程車車前葉子板被撞及，而未提及其車尾有受碰撞？由此可見，被告稱其
    已迴轉完畢後始為告訴人Robert James Fowler之機車自後撞及云云，尚非可採
    。又告訴人Robert James Fowler當時係依綠燈通行，並未闖越紅燈，亦據其本
   人於本院審理時供承在卷（本院卷第八十二頁）；且Robert James Fowler於車禍
   發生當時並未飲酒，亦有車禍發生當日現場，由臺北市政府警察局信義分局交通
   分隊製作之交通事故談話紀錄表（影本）記明Robert James Fowler駕車當時並未
   飲酒等語至明（見偵查卷第十二頁）；故被告辯稱告訴人Robert James Fowler
   有闖紅燈云云，亦非可採。
３、再本件車禍經送鑑定與覆議結果，認為被告甲○○駕駛上揭Ｔ５－３２６號營業
    計程車於迴車前未注意來往車輛，且於肇事致人受傷未即採取救護措施並向警察
    機關報告而駛離，已違反道路交通安全規則第一百零六條第五款，汽車迴車前，
    應暫停並顯示左轉燈光或手勢，看清無來往車輛，始得迴轉之規定；此有臺北市
    車輛行車事故鑑定委員會，中華民國九十一年五月八日函，附北鑑審字第九一三
    ○○九三二○○號鑑定意見書與臺北市政府交通局，中華民國九十一年七月二十
    六日，北市交五字第０９１３２０９０５００號函，附覆議意見書等各在卷可參
    （本院卷第五十三頁至第六十六頁；第六十八頁至第七十頁）。
４、又被害人Robert James Fowler所有前開ＡＬＴ－２６６號機車左側車身被撞擊
    與前車頭損壞等情和車禍現場情形，復有道路交通事故調查報告表與臺北市政府
    警察局信義分局交通分隊交通事故談話紀錄表（影本）及被害人Robert James
    Fowler所有前開ＡＬＴ－２６６號機車左側車身被撞擊之照片各在卷足憑（偵查
    卷第十一頁、十二頁；本院卷第六十頁、六十一頁、六十三頁、六十五頁）。
５、按汽車迴車前，應暫停並顯示左轉燈光或手勢，看清無來往車輛，始得迴轉，道
    路交通安全規則第一百零六條第五款定有明文，本件被告甲○○駕駛上揭Ｔ５－
    ３２６號營業計程車於迴車前並未暫停，且未顯示左轉燈光或作手勢，看清無來
    往車輛，致未注意左方來往車輛以致肇事，已如前述；可見其本人對於本件車禍
    之發生，確有過失至明，
６、又被害人丙○○與Robert  James Fowler二人各受有如事實欄所述之傷害等情，
    復有醫院診斷證明書各一紙在卷可證（偵查卷第七、八頁）綜上調查，可見被告
    甲○○之過失與被害人丙○○與Robert  James Fowler二人前揭受傷間，顯有相
    當因果關係；又被告肇事後，不僅未立即下車處理，反而駕車逃逸離去，已如前
    述；可見本件事證明確，被告所辯，無非飾卸之詞，委不足採，其犯行應堪認定
    。
三、按被告甲○○係計程車司機，以駕駛計程車載客為業，為從事駕駛業務之人，業
    據被告供承在卷；其因業務過失駕車肇事致被害人丙○○與Robert  James
    Fowler二人受傷，核其所為係犯刑法第二百八十四條第二項前段之業務過失傷害
    罪；其一過失行為致二人受傷，應依刑法第五十五條想像競合犯之規定，應從一
    重處斷。又被告駕車肇事致人受傷後逃逸離去，該部分所為係犯刑法第一百八十
    五條之四之駕駛動力交通工具肇事逃逸罪。所犯上開二罪，犯罪構成要件不同，
    應依數罪併合處罰。
四、對於被告上訴理由之論斷：本件被告提起上訴，否認前開犯行，本院經詳細調查
    結果，認為其提起本件上訴，顯無理由，自不足採。
五、對於原審判決之論斷：原審經調查結果，以本件事證明確，並以被告係以駕駛計
    程車載客為業，係從事業務之人，認為被告係犯刑法第二百八十四條第二項前段
    之業務過失傷害罪；其以一過失行為傷害二人，屬想像競合犯，應從一重處斷。
    又被告駕車肇事致人受傷後卻逃逸，所為係犯刑法第一百八十五條之四之駕駛動
    力交通工具肇事逃逸罪。並以被告所犯上開二罪，依數罪併罰予以論罪科刑，固
    非無見。惟查本件被害人Robert James Fowler之上開機車左側車身受撞及，隨
    後該機車前車頭再撞及停放於路邊之計程車左後方，致該機車左側車身與前車頭
    損壞等情，已見本判決事實詳述與理由說明；惟原判決事實欄、理由欄對於本件
    被害人Robert James Fowler之上開機車何處被撞及之事實及證據理由，均漏未
    敘明；又被告甲○○於本件車禍發生後，業於本院審理中與被害人丙○○成立和
    解，賠償新台幣五萬元，有本院九十一年度交附民第十三號和解筆錄在卷可稽，
    原審就該和解部分，於量刑時未及審酌，亦有未當。本件被告上訴理由雖未指摘
    及此，惟原判決既有上開可議之處，自屬無可維持，自應由本院將原判決撤銷改
    判。爰審酌被告之品行，犯罪之動機、目的，過失之程度與肇事後逃逸，和告訴
    人受傷情形，所生交通安全之危害，於本件犯罪後已與被害人達成和解，並經被
    害人丙○○於本院審理時表示願予被告自新之機會等一切情狀，就被告所犯上開
    二罪，各量處如主文第二項所示之刑，並定其應執行刑，併均諭知易科罰金之折
    算標準，以示懲儆。又查被告甲○○雖曾於民國六十年間曾犯搶奪案件，經本院
    判決有期徒刑四月確定，嗣經減刑為有期徒刑二月，並執行完畢，惟此後即未曾
    再有刑事犯罪紀錄，此有臺灣高等法院檢察署刑案紀錄簡覆表一紙在卷可稽；其
    於有期徒刑執行完畢後，五年內未曾受有期徒刑以上刑之宣告，已如前述；被告
    經此刑事偵審教訓，自當知所警惕，應無再犯之虞，本院認為對於被告所受之前
    開刑之宣告，以暫不執行為適當，爰予宣告緩刑肆年，以啟自新。再查被告行為
    後，刑法第四十一條已於九十年一月四日修正，同年月十日經總統公布施行，由
    原來犯最重本刑三年以下有期徒刑以下之刑之罪，而受六個月以下徒刑或拘役之
    宣告得易科罰金之要件，修改為犯最重本刑為五年以下有期徒刑以下之刑之罪，
    而受六個月以下徒刑或拘役之宣告得易科罰金之要件，經比較新舊法，應以新法
    有利於被告，自應依刑法第二條第一項前段規定，適用裁判時前開修正之刑法第
    四十一條第一項前段之規定，併此敘明。
據上論斷，應依刑事訴訟法第三百六十九條第一項前段、第三百六十四條、第二百九
十九條第一項前段、刑法第二條第一項前段、第二百八十四條第二項前段、第一百八
十五條之四、第五十五條、第五十一條第五款，第四十一條第一項前段、第七十四條
第二款、罰金罰鍰提高標準條例第一條前段，第二條，判決如主文。
本案經檢察官劉家芳到庭執行職務。
中      華      民      國    九十一    年      九      月     十二     日
                              臺灣高等法院交通法庭
                                  審判長法  官  黃  瑞  華
                                        法  官  宋      祺
                                        法  官  陳  坤  地
右正本證明與原本無異。
駕駛動力交通工具肇事，致人受傷而逃逸罪部分如不服本判決應於收受送達後十日內
向本院提出上訴書狀，其未述上訴之理由者並得於提起上訴後十日內向本院補提理由
書（均須按他造當事人之人數附繕本）。
業務過失傷害罪部分均不得上訴。
                                        書記官  陳  建  邦
中    華    民    國     九十一   年        九      月      十三        日
附錄本判決論罪科刑法條全文：
刑法第一百八十五條之四：
駕駛動力交通工具肇事，致人死傷而逃逸者，處六月以上五年以下有期徒刑。
刑法第二百八十四條
一因過失傷害人者，處六月以下有期徒刑，拘役或五百元以下罰金。致重傷者，處一
  年以下有期徒刑，拘役或五百元以下罰金。
二從事業務之人，因業務上之過失傷害人者，處一年以下有期徒刑、拘役或一千元以
  下罰金。致重傷者，處三年以下有期徒刑，拘役或二千元以下罰金。
